【裁判字號】    95,裁,575
【裁判日期】    950323
【裁判案由】    聲請解釋憲法
【裁判全文】
最  高  行  政  法  院  裁  定
                                     95年度裁字第00575號
聲  請  人  甲○○
上列聲請人因與相對人司法院間聲請解釋憲法事件，對於中華民
國94年9月15日本院94年度裁字第01869號裁定，聲請再審，本院
裁定如下：
    主  文
再審之聲請駁回。
再審訴訟費用由聲請人負擔。
    理  由
一、按行政訴訟法第273條第1項第1款所謂適用法規顯有錯誤，
    係指原判決所適用之法規與該案應適用之現行法規相違背，
    或與解釋判例有所牴觸者而言。至於法律上見解之歧異，再
    審原告對之縱有爭執，要難謂為適用法規顯有錯誤，而據為
    再審之理由。次按「本節 (按即訴訟費用之負擔一節，自第
    78條至第95條之1)之規定，於法院以裁定終結本案或與本案
    無涉之爭點者準用之。」民事訴訟法第95條定有明文；而依
    行政訴訟法第104條規定，民事訴訟法第95條之規定，於行
    政訴訟準用之。則行政法院以裁定終結本案而準用民事訴訟
    法第95條規定時，自應準用民事訴訟法第78條之規定。復按
    「再審之訴不合法者，行政法院應以裁定駁回之。」「再審
    之訴顯無再審理由者，得不經言詞辯論，以判決駁回之。」
    行政訴訟法第278條第1項、第2項分別定有明文。前開提起
    再審之訴有關規定，依同法第283條之規定，於聲請再審時
    ，準用之。則行政法院認再審之聲請顯無再審理由者，準用
    行政訴訟法第278條第2項之結果，應以裁定駁回之，而無以
    判決駁回之可言。
二、本件聲請意旨略謂：(一)行政訴訟法第278條第2項「再審之訴
    ，顯無再審理由者，得不經辯論，以判決駁回之」。同法第
    178條「裁判，除依本法應用判決者，以裁定行之」。憲法
    第80條規定，法官依據法律審判。依據前揭法律規定，原裁
    定自應以「判決」駁回再審，因適用裁定駁回再審，違背行
    政訴訟法第278條第2項之規定，依憲法第172條規定，應屬
    無效，自應為適用法規顯有錯誤。(二)行政訴訟法第104條中
    ，並無明文準用民事訴訟法第78條，據以裁定負擔訴訟費用
    ，與中央標準法規第18條「後法優於前法」適用原則不同，
    且違背行政訴訟法第100條第1項，「判決確定後」再負擔訴
    訟費用之規定，自應為適用法規顯有錯誤之違背法令云云。
三、本院經查：(一)本院94年度裁字第1869號裁定，業已就相對人
    （91）院台大2字第19193號函如何非屬行政處分，為理由說
    明後，裁定駁回聲請人前所提起之再審聲請，則原裁定適用
    本院62年判字第610號判例，認聲請人係以其就法律上見解
    之歧異聲請再審，而駁回聲請人之再審聲請，並無適用判例
    錯誤之違法。(二)原裁定援引民事訴訟法第78條，係依行政訴
    訟法第104條準用民事訴訟法第95條之結果，揆之前開說明
    ，並無不合。(三)聲請人所述本院94年度裁字第1869號裁定，
    以裁定駁回聲請人之再審聲請，而非以判決駁回，係依同法
    第283條準用同法第278條第2項規定之結果，揆之前開說明
    ，亦無不合。綜上所述，本件再審聲請為無再審理由，應予
    駁回。
四、依行政訴訟法第283條、第278條第2項、第104條、民事訴訟
    法第95條、第78條，裁定如主文。
中    華    民    國    95    年    3     月    23    日
                  第五庭審判長法  官  蔡  進  田
                              法  官  黃  合  文
                              法  官  吳  明  鴻
                              法  官  林  茂  權
                              法  官  鄭  小  康
以  上  正  本  證  明  與  原  本  無  異
中    華    民    國    95    年    3     月    24    日
                              書記官  蘇  金  全


司法院資訊處製作；財團法人民間司法改革基金會備份。
